【裁判字號】    90,訴,32
【裁判日期】    900912
【裁判案由】    損害賠償
【裁判全文】
臺灣雲林地方法院民事判決  九十年度訴字第三十二號
    原      告  丙○○
    被      告  甲○○
                丁○○
                乙○○
右當事人間請求損害賠償事件，經本院刑事庭移送（八十九附民字第二七號）前來，
本院判決如左：
    主      文
被告應連帶給付原告新台幣壹佰零伍萬元，及自民國八十九年三月九日起至清償日止
，按年息百分之五計算之利息。
原告其餘之訴駁回。
訴訟費用由被告負擔十分之七，餘由原告負擔。
本判決第一項於原告以新台幣拾伍萬元供擔保後，得為假執行。
原告其餘假執行之聲請駁回。
    事實及理由
壹、程序方面：
    被告乙○○經合法通知，未於言詞辯論期日到場，核無民事訴訟法第三百八十六
    條各款所列情形，爰依原告之聲請，由其一造辯論而為判決。
貳、實體方面：
一、本件原告起訴主張：其因與被告甲○○之親戚即訴外人李聯區之前妻林秀只交往
    ，而遭李聯區懷疑二人間有親密關係，並為被告甲○○所不滿，竟於民國八十七
    年十月底某日，在雲林縣水林鄉萬興村十九號被告甲○○住處，被告甲○○、丁○○、乙○○共同基於斷人一肢，使人受重傷之犯意，謀議下手實施要將原告的
    腿打斷，被告甲○○並當場交付新台幣（下同）六萬五千元予被告丁○○作為傷
    害原告之代價，而於同年十一月初某日被告甲○○、丁○○及乙○○至原告住處
    勘查地形及逃逸路線，嗣於同年十一月十三日丁○○於雲林縣四湖鄉參天宮旁電
    動玩具店內另以四萬元之代價邀訴外人吳鴻組共同參與毆打原告之行動，迄於同
    年月十六日上午九時許，丁○○、吳鴻組二人各持球棒一支，共騎機車至雲林縣
    口湖鄉○○村○○路七十九巷十二之十九號原告住處前埋伏，見原告自住宅欲外
    出，即由訴外人吳鴻組持球棒先向原告背部襲擊，被告丁○○亦持球棒毆打原告
    臉部、胸部，原告血流滿面，轉身要逃離時，遭被告丁○○一棒擊中右腿致嚴重
    骨折，並受有右上臂嚴重挫傷淤血、右上胸部挫傷及右上額挫傷合併撕裂傷等傷
    害，原告因而不支昏厥倒地，是被告甲○○、丁○○、乙○○故意以不法之行為
    侵害原告權利，爰依民法第一百八十四條第一項前段、第一百八十五條、第一百
    九十三條第一項及第一百九十五條第一項前段等規定，請求被告連帶給付減少勞
    動能力損失一百萬元及慰撫金五十萬元等語。並聲明：被告應連帶給付原告新台
    幣一百五十萬元，及自八十九年三月九日起至清償日止按年息百分之五計算之利
    息。願供擔保，請准宣告假執行。
二、被告甲○○、丁○○則以：對於原告主張之前揭事實並不爭執，惟目前並無能力
    清償，希望能分期給付等語資為抗辯。並聲明：原告之訴駁回。另被告乙○○未
    於言詞辯論期日到場，亦未提出任何書狀作何聲明或陳述。
三、原告主張遭被告故意傷害，使其受有右上臂嚴重挫傷淤血、右上胸部挫傷及右上
    額挫傷合併撕裂傷等傷害之事實，有驗傷診斷書附於刑事卷宗可資佐證，復為被
    告甲○○、丁○○所自認，且被告因犯故意傷害罪，經本院刑事庭以八十八年度
    訴字第四三０號刑事判決被告重傷罪未遂，被告甲○○處有期徒刑二年十月，被
    告丁○○、乙○○各處有期徒刑二年八月，嗣經檢察官提起上訴，旋於九十年四
    月十九日經臺灣高等法院臺南分院以九十年度上訴字第一０三號判決上訴駁回（
    見本院卷第九十二頁至第九十七頁），上情亦經本院調閱上開刑事案卷查明屬實
    ，準此，原告主張被告故意傷害之事實，洵堪認定。
四、按「因故意或過失，不法侵害他人之權利者，負損害賠償責任」、「數人共同不
    法侵害他人之權利者，連帶負損害賠償責任」、「不法侵害他人之身體或健康者
    ，對於被害人因此喪失或減少勞動能力，或增加生活上之需要時，應負損害賠償
    責任」，又「不法侵害他人之身體、健康、名譽、自由、信用、隱私、貞操，或
    不法侵害其他人格法益而情節重大者，被害人雖非財產上之損害，亦得請求賠償
    相當之金額」，民法第一百八十四條第一項前段、第一百八十五條、第一百九十
    三條第一項及第一百九十五條第一項分別定有明文。本件被告於上揭時、地，不
    法侵害原告之身體，致原告受有如上之傷害，則原告自得請求被告就其所受財產
    上、非財產上之損害負賠償之責。茲就原告各項請求，分項審酌如左：
  (一)喪失勞動能力損失之部分：
    原告主張其為安立營造有限公司之負責人，該公司實為一人公司，其自八十七年
    十一月十六日受傷害後，致五個月無法工作，而其每月收入約二十萬元，共計一
    百萬元等情，業據其提出臺灣區營造工程工業同業公會丙等會員證書、經濟部公
    司執照、臺灣省營利事業登記證、營造業登記證書、營業人銷售額與稅額申報書
    等為證，復為被告所不爭執，自堪信為真正。
  (二)精神慰撫金部分：
    原告因被告之傷害行為致精神上受有痛苦，其請求被告賠償精神慰撫金，依法有
    據。爰審酌原告因上開傷勢所造成之痛苦程度，與原告之教育程度為高中畢業，
    現為營造廠負責人，每月收入約二十萬元，被告甲○○、丁○○目前均在監執行
    ，及兩造之社會地位、經濟狀況等一切情狀，認原告請求被告連帶賠償精神慰撫
    金四十萬元為適當，逾此數額之請求則屬無據，應予駁回。
  綜上所述，原告得向被告及訴外人吳鴻組連帶請求賠償之金額為一百四十萬元。
五、次按「債權人向連帶債務人中之一人免除債務，而無消滅全部債務之意思表示者
    示者，除該債務人應分擔之部分外，他債務人仍不免其責任，民法第二百七十六
    條第一項訂有明文。依此規定，債權人向連帶債務人中之一人免除債務，而無消
    滅全部債務之意思表示者，就該債務人應分擔之部分，他債務人亦可同免其責任
    。故他債務人向債權人為給付時得扣除該債務人應分擔之部分」（最高法院八十
    二年度台上字第七四三號判決可資參照），是本件原告雖於本件訴訟程序中撤回
    訴外人吳鴻組之部分（見本院卷第二十一頁），然原告既無消滅全部債務之意思
    ，揆諸前揭法條及說明，應扣除訴外人吳鴻組應負擔之部分外，餘一百零五萬元
    ，仍應由被告連帶負擔。
六、綜上所述，原告請求被告連帶賠償一百零五萬元，及自八十九年三月九日起至清
    償日止之法定遲延利息，洵屬正當，應予准許，逾此範圍之請求，則屬無據，應
    予駁回。
七、原告陳明願供擔保，聲請宣告假執行，就其勝訴部分，核無不合，爰酌定相當擔
    保金准許之。至原告敗訴部分，其假執行之聲請，已失所附麗，應予駁回。
八、本件判決基礎已臻明確，兩造其餘之攻擊防禦方法及訴訟資料經本院斟酌後，核
    與判決不生影響，無一一論述之必要，併予敘明。
據上論結，本件原告之訴一部有理由、一部無理由，依民事訴訟法第七十九條但書、
第八十五條第二項、第三百九十條第二項，判決如主文。
中      華      民      國    九十      年      九      月    十二      日
                              臺灣雲林地方法院民事第一庭
~B1審判長法官  蕭守田
~B2法      官  劉定安
~B3法      官  許佩如
右為正本係照原本作成。
如對本判決上訴，須於判決送達後廿日內向本院提出上訴狀。
中      華      民      國    九十      年      九      月    十二      日
~B法院書記官   蘇靜怡


司法院資訊處製作；財團法人民間司法改革基金會備份。
